【裁判字號】    99,交聲,1171
【裁判日期】    990625
【裁判案由】    交管條例聲異
【裁判全文】
臺灣板橋地方法院交通事件裁定        99年度交聲字第1171號
原處分機關  交通部公路總局臺北區監理所板橋監理站
異  議  人
即受處分人  甲○○
上列受處分人因違反道路交通管理處罰條例案件，對於交通部公
路總局臺北區監理所板橋監理站於民國99年5月4日以板監裁字第
裁41-C00000000號所為之處分（原舉發案號：北縣警交大字第C0
0000000號）聲明異議，本院裁定如下：
    主  文
異議駁回。
    理  由
一、原處分意旨略以：受處分人甲○○於民國98年8 月31日16時
    34分許，騎乘其所有之車牌號碼JC9-787 號重型機車，行經
    臺北縣新莊市○○○路、後港一路口時，因有駕車行經有燈
    光號誌管制之交岔路口紅燈右轉之違規事實，經臺北縣政府
    警察局保安警察隊警員以北縣警交大字第C00000000 號舉發
    違反道路交通管理事件通知單（下稱舉發通知單）攔停舉發
    ，惟受處分人不服，拒絕簽收本件舉發通知單。嗣經原處分
    機關於99年5 月4 日以板監裁字第裁41-C00000000號違反道
    路交通管理事件裁決書，爰依道路交通管理處罰條例第53條
    第2 項、第63條第1 項第3 款（裁決書漏載第3 款）之規定
    ，裁處罰鍰新臺幣（下同）900 元，並記違規點數3 點。
二、聲明異議意旨略以：異議人甲○○當日騎乘機車在建國一路
    右轉後港一路時並非紅燈，舉發員警所在之位置根本看不見
    該路口之紅綠燈燈號，竟遭員警攔停表示伊有紅燈右轉之違
    規行為，且舉發員警未提出證據加以佐證，實難令人信服，
    爰依法聲明異議，請求撤銷原處分等語。
三、按汽車駕駛人，行經有燈光號誌管制之交岔路口闖紅燈者，
    處1,800元以上5,400元以下罰鍰；又前項紅燈右轉行為者，
    處600 元以上1,800 元以下罰鍰，道路交通管理處罰條例第
    53條第1 項及第53條第2 項分別定有明文。次按汽車駕駛人
    有同條例第53條之情形者，記違規點數3 點，同條例第63條
    第1 項第3 款亦有明文。再按行為人有違反道路交通管理處
    罰條例之情形，經當場舉發者，應填製舉發通知單後交付該
    行為人簽名或蓋章收受之，拒絕簽章者，並記明其事由，視
    為已收受，違反道路交通管理事件統一裁罰基準及處理細則
    第11條第1 項第1 款亦有明文可循。又依道路交通安全規則
    第2 條第1 款所定，汽車指在道路上不依軌道或電力架線而
    以原動機行駛之車輛（包括機器腳踏車），故機車駕駛人亦
    應遵守上揭規定為之。
四、訊據異議人即受處分人甲○○固不否認於98年8 月31日16時
    34分許，騎乘其所有之車牌號碼JC9-787 號重型機車，行經
    臺北縣新莊市○○○路、後港一路口之事實，惟以前揭情詞
    置辯，然查：
  (一)、異議人甲○○於上開時、地確有駕車行經有燈光號誌管
        制之交岔路口紅燈右轉之違規事實一節，業據證人即當
        時舉發本違規事件之臺北縣政府警察局保安警察隊警員
        顏當協於本院到庭具結證稱：我於上開時、地舉發異議
        人本件之違規；當時我在執勤路檢盤查；我當時站在後
        港一路上；建國一路與後港一路是Ｔ字路口，不是十字
        路口；當時我發現異議人紅燈右轉過來，我就攔停開單
        ；那是很單純的Ｔ字路口，只有兩個時相，如果建國一
        路是綠燈，異議人的行向可以直行或右轉後港一路，如
        果是紅燈就不行。所以如果後港一路是綠燈，建國一路
        一定是紅燈。我當時是看到後港一路是綠燈，異議人從
        建國一路右轉到後港一路，所以認定異議人紅燈右轉。
        我看到異議人右轉的時候，後港一路的綠燈已經變好幾
        秒了，而且後港一路綠燈還有車子在走；上開路口號誌
        大概會有一秒成全紅時段。都會先變成紅燈一下，另一
        個行向的紅燈才會跳綠燈。依我所站的位置，不可能異
        議人從建國一路右轉時，建國一路還是綠燈。因為兩個
        時相不可能都是綠燈，我很確定當時後港一路已經是綠
        燈了，異議人才右轉過來等語明確（詳本院99年6 月8
        日訊問筆錄）；是證人乙○○○○既已當庭證述舉發當
        時前揭路口並無障礙物加以遮蔽且天氣良好，理當能完
        整目擊異議人騎乘機車在上開路口有紅燈右轉之違規事
        實無疑。又證人乙○○○○與異議人間，不僅未有任何
        怨隙，且係毫不相識之人，衡情證人應無設詞攀誣，或
        虛構違規事實以陷害異議人之道理。況警員執行公務時
        ，本身即受有行政懲處責任之監督，且其到庭具結作證
        ，更係以刑事責任擔保其證言之真實性，故證人乙○○
        ○○之上開證述內容，以及其所記錄舉發之本件違規事
        實，應堪採信。
  (二)、至原舉發單位雖未能提出異議人甲○○違規照片或攝影
        畫面供異議人檢視，然「當場舉發」交通違規並不以攝
        影或照相存證為其要件，亦不以舉發錄影或照片為唯一
        之證明方法，若舉發警員係親眼見聞違規經過，並經以
        證人之身分具結後為證述，此證人證詞仍不失為證明方
        法之一種。若強求各種交通違規行為均需以照片為其裁
        罰依據，事實上殆不可行，蓋諸多違規行為之發生難以
        預期，違規狀態稍縱即逝，無法期待執勤警員就一瞬間
        突發之交通違規行為，於發現後能及時攝影取證，事實
        上僅能仰賴舉發警員親身目視所見為之，別無其他舉證
        之可能，復查無其他證據顯示舉發交通警員有誤認或故
        意構陷之情事，自難以舉發警員無法提出其他證據佐證
        ，即認其所述不可採信。是異議人以警員所為之舉發，
        未有證據加以佐證云云置辯，尚不足卸免其責。
  (三)、此外，復有臺北縣政府警察局98年8 月31日北縣警交大
        字第C00000000 號舉發違反道路交通管理事件通知單、
        交通部公路總局臺北區監理所板橋監理站99年5 月4 日
        板監裁字第裁41-C00000000號違反道路交通管理事件裁
        決書、臺北縣政府警察局98年10月16日北縣警安字第09
        80156376號函及證人所提出之現場照片2 幀在卷可稽。
        是異議人甲○○於前揭時、地，確有駕車行經有燈光號
        誌管制之交岔路口紅燈右轉之違規情事，應堪認定。
五、綜上所述，本件異議人即受處分人潘姿穎違規事證明確，原
    處分機關爰依道路交通管理處罰條例道路交通管理處罰條例
    第53條第2 項、第63條第1 項第3 款（原裁決書漏載第3 款
    ）之規定，並參酌違反道路交通管理事件統一裁罰基準表之
    規定，裁處罰鍰900 元並記違規點數3 點，核無違誤，從而
    ，異議人之異議為無理由，應予駁回。
六、據上論斷，應依道路交通案件處理辦法第19條，裁定如主文
    。
中    華    民    國    99    年    6     月   25     日
                  交通法庭    法  官  許映鈞
以上正本證明與原本無異。
如不服本裁定應於裁定送達後5 日內向本院提出抗告狀。
                              書記官  蔡一如
中    華    民    國    99    年    6     月    25    日

司法院資訊處製作；財團法人民間司法改革基金會備份。
